【裁判字號】    90,易,1250
【裁判日期】    900910
【裁判案由】    動產擔保交易法
【裁判全文】
臺灣臺北地方法院刑事判決                          九十年度易字第一二五０號
    聲  請  人  臺灣臺北地方法院檢察署檢察官
    被      告  甲○○
右列被告因違反動產擔保交易法案件，經檢察官聲請以簡易判決處刑（九十年度偵字
第四四０三號），惟本院刑事庭認不宜以簡易判決處刑（九十年度簡字第一七五五號
），移送適用通常程序審理，本院判決如左：
    主      文
甲○○動產擔保交易之債務人，意圖不法之利益，將標的物遷移，致生損害於債權人
，處拘役肆拾日，如易科罰金，以參佰元折算壹日。緩刑貳年。
    事      實
一、甲○○於民國八十七年九月三十日以動產擔保交易法附條件買賣方式，向址設臺
    北市○○○路○段二七０號五樓之乙○○○股份有限公司（以下簡稱匯豐公司）
    購買一九九八年份、中華廠牌、ＧＬ二０ＳＳ五八型式、引擎號碼六Ａ一二Ｓ０
    一０二一二、車號ＤＫ－一一一二之自小客車一輛，約定分期總價為新臺幣（下
    同）七十七萬八千五百七十二元、價款分三十六期給付，自八十七年十一月五日
    起至九十年十月五日止，每一月為一期，每期給付二萬一千六百二十七元，標的
    物存放地點為臺北市○○區○○街三二八號二樓，而訂立附條件買賣契約及申辦
    附條件買賣登記，係為動產擔保交易之債務人。明知上開標的物之所有權仍屬出
    賣人匯豐公司所有，買受人僅能依約占有使用，不得任意將標的物遷移，竟意圖
    不法之利益，於八十九年一月十五前辦理戶籍遷移登記前幾日，將標的物遷移至
    臺北市內湖區○○○路○段二九六巷四十一號六樓，而遷移約定之存放地點，並
    自八十九年六月五日起即遲未繳納第二十期之價款（八十九年五月五日當期應繳
    納之第十九期價款，係於八十九年八月十九日匯款），致生損害於債權人匯豐公
    司。
二、案經被害人匯豐公司訴由臺北市政府警察局信義分局移送臺灣臺北地方法院檢察
    署檢察官聲請以簡易判決處刑，經認不宜以簡易判決處刑，而由本院適用通常程
    序審理。
    理      由
一、訊據被告甲○○固不否認遷移上開動產擔保標的物及遲未按期付款之事實，惟辯
    稱：當初契約是我先生訂的，車子也是他在使用，第二十期以後之匯款情形，只
    有我先生清楚，我沒有主動通知告訴人我住所及電話聯絡方式變更之事等語。經
    查，右揭事實，業經告訴人代理人顏宏展於警、偵訊及本院審理時指訴甚詳，並
    有告訴人檢附之附條件買賣契約書、動產擔保交易附條件買賣設定書及被告所提
    出之中國農民銀行匯款回條（匯款日期八十九年八月十九日）等影本各一紙在卷
    可憑，而告訴人係於八十九年十二月五日提起告訴後，代理人顏宏展於九十年一
    月五日申辦被告戶籍謄本時，始知被告業於八十九年一月十五日遷移戶籍至臺北
    市內湖區○○○路○段二九六巷四十一號六樓，另依被告所提出之中國農民銀行
    匯款回條（匯款日期八十九年八月十九日）所繳付之價款，係八十九年五月五日
    當期應繳納之第十九期價款等情，為被告供承在卷。此外，並有戶籍謄本及上開
    匯款回條影本各一紙在卷可稽，故被告將動產擔保標的物遷移約定存放地點之事
    實，應堪以認定。至證人謝勝吉於本院訊問時證稱：我們搬家雖未直接通知告訴
    人，但所提出之中國農民銀行匯款回條（匯款日期八十九年八月十九日）上已載
    有搬家後之新址等語，雖為屬實，但因匯款回條係供匯款人收執，用以申辦查詢
    或退匯之事宜，收款人尚無從知悉匯款回條上所載之匯款人地址及電話，自不能
    以此作為債務人業已告知債權人動產擔保標的物遷移約定存放地點或推定債權人
    已知悉約定存放地點變更之事實。綜上所述，本案事證明確，被告犯行堪以認定
    ，應予依法論科。
二、核被告所為，係犯動產擔保交易法第三十八條之罪。爰審酌被告前未曾觸犯過刑
    事法律，此有臺灣高等法院被告全國前案紀錄表在卷可按，犯罪之動機、目的、
    手段、所生危害及犯罪後坦承犯行之態度等一切情狀，量處如主文所示之刑，以
    資懲儆。又按刑法第四十一條：「犯最重本刑為三年以下有期徒刑之罪，而受六
    個月以下有期徒刑或拘役之宣告，因身體、教育、職業或家庭之關係，執行顯有
    困難者，得以一元以上三元以下折算一日，易科罰金。」之規定業於九十年一月
    四日修正、同年月十日公布、同年月十二日生效施行，修正後刑法第四十一條第
    一項：「犯最重本刑為五年以下有期徒刑以下之刑之罪，而受六個月以下有期徒
    刑或拘役之宣告，因身體、教育、職業、家庭之關係或其他正當事由，執行顯有
    困難者，得以一元以上三元以下折算一日，易科罰金。但確因不執行所宣告之刑
    ，難收矯正之效，或難以維持法秩序者，不在此限。」之規定，雖於被告所犯動
    產擔保交易法第三十八條之罪所定之最重本刑得否易科罰金之標準無影響，但仍
    應依刑法第二條第一項前段規定適用裁判時即修正後刑法第四十一條第一項前段
    規定，諭知其易科罰金之折算標準。查被告前未曾受有期徒刑以上刑之宣告，此
    有上開前案紀錄表可憑，其並當庭表明會處理車款債務在卷，其經此偵、審程序
    後，應知警惕，當無再犯之虞，本院因認前開對其所宣告之刑，以暫不執行為適
    當，爰併予宣告緩刑二年，以勵自新。
據上論斷，應依刑事訴訟法第四百五十二條、第二百九十九條第一項前段，動產擔保
交易法第三十八條，刑法第十一條前段、第二條第一項前段、修正後第四十一條第一
項前段、第七十四條第一款，罰金罰鍰提高標準條例第一條前段、第二條判決如主文
。
本案經檢察官蔡佳玲到庭執行職務
中      華      民      國      九十    年      九      月      十      日
                                    臺灣臺北地方法院刑事第五庭
                                        法  官  朱夢蘋
右正本證明與原本無異。
如不服本判決應於送達後十日內向本院提出上訴狀
                                        書記官  周小玲
中      華      民      國      九十   年       九      月     十四     日
附錄本案論罪科刑法條全文
動產擔保交易法第三十八條
動產擔保交易之債務人，意圖不法之利益，將標的物遷移、出賣、出質、移轉、抵押
或為其他處分，致生損害於債權人者，處三年以下有期徒刑、拘役或科或併科六千元
以下之罰金。


司法院資訊處製作；財團法人民間司法改革基金會備份。
